【裁判字號】    99,裁,678
【裁判日期】    990325
【裁判案由】    勞保
【裁判全文】
最  高  行  政  法  院  裁  定
                                       99年度裁字第678號
上  訴  人  甲○○
被 上訴 人  勞工保險局
代  表  人  乙○○
上列當事人間勞保事件，上訴人對於中華民國98年12月3日臺北
高等行政法院98年度訴字第1700號判決，提起上訴，本院裁定如
下：
    主  文
上訴駁回。
上訴審訴訟費用由上訴人負擔。
    理  由
一、按對於高等行政法院判決之上訴，非以其違背法令為理由，
    不得為之，行政訴訟法第242條定有明文。依同法第243條第
    1項規定，判決不適用法規或適用不當者，為違背法令；而
    判決有同條第2項所列各款情形之一者，為當然違背法令。
    是當事人對於高等行政法院判決上訴，如依行政訴訟法第24
    3條第1項規定，以高等行政法院判決有不適用法規或適用不
    當為理由時，其上訴狀或理由書應有具體之指摘，並揭示該
    法規之條項或其內容；若係成文法以外之法則，應揭示該法
    則之旨趣，倘為司法院解釋或本院之判例，則應揭示該判解
    之字號或其內容。如以行政訴訟法第243條第2項所列各款情
    形為理由時，其上訴狀或理由書，應揭示合於該條項各款之
    事實。上訴狀或理由書如未依此項方法表明者，即難認為已
    對高等行政法院判決之違背法令有具體之指摘，其上訴自難
    認為合法。
二、上訴人上訴主張略以：上訴人提出退伍令、駕照，即可間接
    證明民國72年加保前，非因弱智等已達殘廢給付第7等級，
    且加保後日常生活及社會生活並未有明顯低下，已負舉證責
    任。被上訴人僅依據特約醫師醫理見解，而特約醫師又依據
    病例及報告而推論上訴人係因幼年發燒致中樞神經系統之感
    染所引起之智能不足。惟上訴人幼年並無因上述疾病就醫，
    被上訴人應就前開推論負舉證責任，另特約醫師認定方法依
    法有誤，按行政程序法第9條規定，行政機關就該管行政程
    序，應於當事人有利不利之情形，一律注意，原處分不查、
    原判決未糾正，認事用法誠屬可議。再查勞保局特約醫師與
    勞工保險監理委員會特約醫師，就同一案件見解並不一致，
    顯然對於發生之原因未能確定，原判決未為查明即據為判決
    之基礎，有判決不備理由之違法。又行政院勞工委員會92年
    4月18日勞保2字第0920019528號函，已經主管機關於98年4
    月16日勞保2字第0980140129號函公布不予適用，被上訴人
    據為原處分之依據，違反行政程序法第4條之規定，原判決
    不查據為判決理由，有適用法規不當之違法。上訴人主治醫
    師長年為上訴人診治，對於上訴人病況瞭解更勝特約醫師，
    又病例未記載上訴人幼年時已殘廢且為第7等級，上訴人請
    求交付公正第三人鑑定，原判決未敘明准否，自有判決不備
    理由之違法。惟查原判決業已就被上訴人依據92年2月17日
    三軍總醫院附設民眾診療服務處病歷、三軍總醫院精神醫學
    部94年5月10日心理衡鑑／心理治療會診單暨報告單、94年6
    月27日門診病歷記載，是被上訴人據之認上訴人於72年加入
    勞工保險前，其殘廢程度已符合勞工保險殘廢給付標準表第
    8項第7等級，又被上訴人將系爭勞工保險殘廢診斷書、相關
    病歷資料及檢查報告送請特約專科醫師審查，另勞工保險監
    理委員會就本件亦曾送請特約專科醫師審查，二者均認上訴
    人輕度智能不足源自兒童時之疾病，加保前症狀已固定，投
    保之初已達第8項第7等級標準，被上訴人核定不予給付，於
    法並無不合。按行政程序法第36條、第41條第1項規定，本
    件上訴人係勞工保險之保險人，於上訴人向其提出勞工保險
    各項給付申請時，上訴人須開始行政程序，而有依職權調查
    證據之義務，且於遇有醫理上之諸疑義時，得以具有專業知
    識之專科醫師，於行政程序中陳述關於特別法規或經驗定則
    之意見，而以其陳述為證據之用。又依勞工保險相關規定可
    知，被上訴人依職權送請其聘用之專業醫師表示審查意見，
    或以勞工保險監理委員會專業醫師之審查意見，以為其審核
    之參據，是屬被上訴人之法定職權。被上訴人綜合相關證據
    以為認定基準，於法並無違誤，敘述甚詳。
三、本件上訴人對於高等行政法院判決上訴，雖以該判決違背法
    令為由，惟核其上訴理由，係就原審取捨證據、認定事實之
    職權行使，指摘其為不當，並就原審已論斷者，泛言未論斷
    ，或就原審所為論斷，泛言其論斷矛盾，而非具體說明其有
    何不適用法規或適用法規不當之情形，並揭示該法規之條項
    或其內容，及合於行政訴訟法第243條第2項所列各款之事實
    ，難認對該判決之如何違背法令已有具體之指摘。依首開規
    定及說明，應認其上訴為不合法。
四、據上論結，本件上訴為不合法。依行政訴訟法第249條第1項
    前段、第104條、民事訴訟法第95條、第78條，裁定如主文
    。
中    華    民    國    99    年    3     月    25    日
                    最高行政法院第二庭
                        審判長法官  鍾  耀  光
                              法官  陳  鴻  斌
                              法官  鄭  忠  仁
                              法官  黃  淑  玲
                              法官  鄭  小  康
以  上  正  本  證  明  與  原  本  無  異
中    華    民    國    99    年    3     月    26    日
                              書記官  黃  淑  櫻


司法院資訊處製作；財團法人民間司法改革基金會備份。
